【裁判字號】    98,訴,950
【裁判日期】    980720
【裁判案由】    違反毒品危害防制條例
【裁判全文】
臺灣彰化地方法院刑事判決               98年度訴字第950號
公  訴  人  臺灣彰化地方法院檢察署檢察官
被      告  鄭揚誼
上列被告因違反毒品危害防制條例案件，經檢察官提起公訴（98
年度毒偵字第858號），本院依簡式審判程序，判決如下：
    主  文
鄭揚誼施用第一級毒品，累犯，處有期徒刑玖月。
    犯 罪 事 實
一、鄭揚誼前於民國92年間，因施用毒品案件，經臺灣臺中地方
    法院院以92年度毒聲字第2004號刑事裁定送觀察、勒戒，於
    92年8月25日因無繼續施用之傾向出所，並由臺灣台中地方
    法院檢察署檢察官以92年度毒偵字第2363號為不起訴處分確
    定，又於93年間，因連續施用一、二級毒品案件，經臺灣臺
    中地方法院院以93年度訴字第755號刑事判決分別判處有期
    徒刑10月、8月，應執行有期徒刑1年5月，上訴後，經臺灣
    高等法院臺中分院以94年度上訴字第551號刑事判決撤銷關
    於施用第一級毒品部分及所定執行刑。連續施用第一級毒品
    部分改判處有期徒刑1年，其餘上訴駁回，並定其應執行刑
    為有期徒刑1年6月確定；因故買贓物案件，經臺灣臺中地方
    法院以94年度中簡字第1633號刑事判決判處拘役20日確定，
    經送監接續執行，於95年7月3日縮刑期滿執行完畢。詎其仍
    不知悔改，基於施用第一級毒品海洛因之犯意，於98 年2月
    17日下午3、4時許，在彰化縣彰化市○○路某處，以將海洛
    因置於針筒內摻水稀釋後注射之方式，施用第一級毒品海洛
    因1次。嗣於98年2月18日凌晨0時20分許，因另案通緝而遭
    警方查緝到案，警方因見其手臂上有針孔懷疑其有施用毒品
    ，經其同意採集其尿液送驗，結果呈嗎啡陽性反應，因而查
    獲上情。
二、案經彰化縣警察局芳苑分局報請臺灣彰化地方法院檢察署檢
    察官偵查起訴，本院認有刑事訴訟法第273條之1第1項之情
    形，而改依簡式審判程序審理。
    理  由
一、按除被告所犯為死刑、無期徒刑、最輕本刑為3年以上有期
    徒刑之罪或高等法院管轄第1審案件者外，於刑事訴訟法第
    273條第1項程序進行中，被告先就被訴事實為有罪之陳述時
    ，審判長得告知被告簡式審判程序之旨，並聽取當事人、代
    理人、辯護人及輔佐人之意見後，裁定進行簡式審判程序；
    除簡式審判程序及簡易程序案件外，第1審應行合議審判，
    刑事訴訟法第273條之1第1項、第284條之1分別定有明文。
    本件被告鄭揚誼所犯係死刑、無期徒刑、最輕本刑為3年以
    上有期徒刑或高等法院管轄第1審案件以外之罪，並於本院
    行準備程序時就被訴事實為有罪之陳述，本院合議庭依前揭
    規定，經評議結果，裁定改由受命法官獨任行簡式審判程序
    ，先予敘明。
二、上揭事實，業據被告鄭揚誼迭於本院行準備程序與審理時均
    坦承不諱，且其於98年2月18日所採取之尿液，經送鑑驗結
    果，確呈嗎啡陽性反應，此有彰化縣警察局芳苑分局委託檢
    驗尿液代號與真實姓名對照認證表及詮昕科技股份有限公司
    98年2月27日所出具之濫用藥物尿液檢驗報告各1紙附卷可稽
    ，應認被告之自白應與事實相符，洵堪採信。次按毒品危害
    防制條例於92年7月9日修正公布，自93年1月9日施行，其中
    第20條、第23條將施用毒品之刑事處遇程序，區分為「初犯
    」及「5年內再犯」、「5年後再犯」。依其立法理由之說明
    ：「初犯」，經觀察、勒戒或強制戒治後，應為不起訴處分
    或不付審理之裁定；經觀察、勒戒或強制戒治執行完畢釋放
    後，「5年內再犯」者，因其再犯率甚高，原實施之觀察、
    勒戒及強制戒治既已無法收其實效，爰依法追訴或裁定交付
    審理。至於經觀察、勒戒或強制戒治執行完畢釋放後，「5
    年後再犯」者，前所實施之觀察、勒戒或強制戒治已足以遮
    斷其施用毒品之毒癮，為期自新及協助其斷除毒癮，仍適用
    「初犯」規定，先經觀察、勒戒或強制戒治之程序。從而依
    修正後之規定，僅限於「初犯」及「5年後再犯」2種情形，
    始應先經觀察、勒戒或強制戒治程序。倘被告於5年內已再
    犯，經依法追訴處罰，縱其第3次（或第3次以上）再度施用
    毒品之時間，在初犯經觀察、勒戒或強制戒治執行完畢釋放
    5年以後，已不合於「5年後再犯」之規定，且因已於「5年
    內再犯」，顯見其再犯率甚高，原實施觀察、勒戒或強制戒
    治，已無法收其實效，即應依該條例第10 條處罰（最高法
    院95年度第7次刑事庭會議決議）。查本件被告前曾因施用
    毒品案件，經臺灣臺中地方法院以92年度毒聲字第2004號刑
    事裁定送觀察、勒戒，於92年8月25日因無繼續施用之傾向
    出所，並由臺灣臺中地方法院檢察署檢察官以92年度毒偵字
    第2363號為不起訴處分確定。再於93年間，因連續施用第一
    、二級毒品案件，經臺灣臺中地方法院以93年度訴字第755
    號刑事判決分別判處有期徒刑10月、8月，應執行有期徒刑1
    年5月，上訴後，經臺灣高等法院臺中分院以94年度上訴字
    第551號刑事判決撤銷關於施用第一級毒品部分及所定執行
    刑，連續施用第一級毒品部分改判處有期徒刑1年，其餘上
    訴駁回，並定其應執行刑為有期徒刑1年6月確定（業已執行
    完畢）等情，有臺灣高等法院被告前案紀錄表及臺灣彰化地
    方法院檢察署刑案資料查註紀錄表各1份在卷足憑，而被告
    本件施用第一級毒品之犯行，雖係在前次觀察、勒戒執行完
    畢5年後所犯，惟被告於上開觀察、勒戒執行完畢5年內，曾
    因施用毒品案件經法院宣示判決並確定，已詳述如前，顯見
    其並非於觀察、勒戒執行完畢後5年內均無任何施用毒品之
    犯行，則依前揭決議，被告所為本件施用第一級毒品之犯行
    ，已無「初犯」規定之適用，自毋須再重新施予觀察、勒戒
    或強制戒治之處遇程序，而應依毒品危害防制條例第23條第
    2項規定，直接訴追處罰。綜上所述，本件犯罪事證已臻明
    確，被告前開犯行確堪認定，應予依法論科。
三、核被告所為，係犯毒品危害防制條例第10條第1項之施用第
    一級毒品罪。被告為施用毒品而持有第一級毒品，其持有之
    低度行為應為施用之高度行為所吸收，不另論罪。再查被告
    曾受如犯罪事實欄所示之確定判決及有期徒刑之執行完畢，
    有臺灣彰化地方法院檢察署刑案資料查註紀錄表及臺灣高等
    法院被告前案紀錄表各1份附卷可稽，被告於受有期徒刑之
    執行完畢後，5年內再犯有期徒刑以上之罪，為累犯，應依
    刑法第47條第1項之規定加重其刑。爰審酌被告前有施用毒
    品之不良素行，歷經觀察、勒戒及有期徒刑之執行程序後，
    仍未能徹底戒絕毒品，顯見其意志不堅，惟念其施用毒品乃
    自戕一己之身體健康，尚未危害他人，且犯後坦承犯行，暨
    其施用毒品之犯罪動機、目的、手段及其智識程度、生活狀
    況等一切情狀，量處如主文所示之刑。
據上論斷，應依刑事訴訟法第273條之1第1項、第299條第1項前
段，毒品危害防制條例第10條第1項，刑法第11條前段、第47條
第1項，判決如主文。
本案經檢察官紀雅惠到庭執行職務。
中    華    民    國    98    年    7    月    20    日
                         刑事第二庭  法  官  羅永安
以上正本證明與原本無異。
如不服本判決應於收受判決後10日內向本院提出上訴書狀，並應
敘述具體理由；其未敘述上訴理由者，應於上訴期間屆滿後20日
內向本院補提理由書（均須按他造當事人之人數附繕本）「切勿
逕送上級法院」。
中    華    民    國    98    年    7     月    20    日
                                      書記官 魏嘉信
附錄本案論罪科刑法條全文：
毒品危害防制條例第10條
施用第一級毒品者，處6月以上5年以下有期徒刑。
施用第二級毒品者，處3年以下有期徒刑。

司法院資訊處製作；財團法人民間司法改革基金會備份。
